【裁判字號】    90,易,2647
【裁判日期】    901017
【裁判案由】    傷害
【裁判全文】
臺灣高雄地方法院刑事判決                          九十年度易字第二六四七號
    公  訴  人  臺灣高雄地方法院檢察署檢察官
    被      告  甲○○
    輔  佐  人  丙○○○
    即被告之母
    選任辯護人  洪仁杰律師
右列被告因傷害案件，經檢察官提起公訴（八十八年度偵字第九四三一號），本院判
決如左：
    主  文
甲○○傷害人之身體，累犯，處有期徒刑參月，如易科罰金，以佰元折算壹日。扣
案之掃刀壹把，沒收之。
    事  實
一、甲○○前於民國八十四年間因傷害案件，經台灣高等法院高雄分院於八十五年五
    月二十四日以八十五年度上易字第九三五號判處有期徒刑四月確定，甫於八十五
    年九月十九日執行完畢，竟仍不知悔改，於八十八年二月十五日下午二時許，因
    祭祀祖先問題，與乙○○發生爭執，竟於同日下午五時三十分許，在高雄縣美濃
    鎮○○街汽車教練場前，遇乙○○駕車行經該處時，乃基於傷害之犯意，持長柄
    掃刀一支，加以攔截後並以該掃刀傷害乙○○，致乙○○因之受有右手中指擦傷
    、右手掌裂傷之傷害，嗣經警當場查獲，並扣得掃刀一把。
二、案經乙○○訴由高雄縣警察局旗山分局報請臺灣高雄地方法院檢察署檢察官偵查
    起訴。
    理  由
一、訊據被告甲○○固不否認於上揭時地有與告訴人乙○○發生爭執，惟否認有傷害
    之犯行，辯稱：係告訴人乙○○持該掃刀攻擊伊，致伊之手指、頭部受傷，照片
    上所示，係伊欲搶下該掃刀，該掃刀不是伊帶的云云。經查：右揭持刀砍人之事
    實，業據告訴人乙○○於警訊、偵訊及本院調查時指訴綦詳（見八十八年二月十
    六日警訊筆錄、八十八年四月二十三日偵訊筆錄、本院九十年八月十五日訊問筆
    錄），且經證人劉貞美於偵訊時證稱屬實（見八十八年四月二十三日偵訊筆錄）
    ，雖另證人羅木生於偵訊時稱：「（問在當場有無看到宋鳴祥？）有的。」（見
    九十年三月五日偵訊筆錄）而宋鳴祥於偵訊時亦稱：「有。當場我、丙○○○、
    甲○○、林進蘭四人，而乙○○到場一下車時，就拿鐮刀加長柄之刀子殺打甲○○。」（見八十八年四月二十三日偵訊筆錄）另證人丙○○○亦到庭證稱：「我
    人在田裡拿菜，我和林進蘭一起在田裡，後來我拿菜給宋鳴祥，刀子是乙○○拿
    來的。」（見本院九十年十月三日審判筆誤）。惟告訴人乙○○則稱證人丙○○○、宋鳴祥並不在場，而依證人陳木興即現場處理警員於偵訊時稱：「我到現場
    時見到有許多人在圍視，印象中有乙○○及甲○○在場，丙○○○根本未在現場
    。」（見八十八年五月七日偵訊筆錄），於本院調查時亦到庭證稱：「甲○○是
    一個人，乙○○有帶他太太及他的小孩，我們去時，乙○○的太太在照相。」「
    （問甲○○車上有無其他人？）沒有。」（見本院九十年九月十二日訊問筆錄）
    又證人黃邱永娣即現場圍觀者於偵訊時亦證稱：「（認識丙○○○？）知道，當
    時她確未在現場。」（見八十八年五月七日偵訊筆錄）另於偵訊中檢察官曾命被
    告甲○○、宋鳴祥分別陳述及畫出當時甲○○、丙○○○、林進蘭在車上之位置
    ，惟二人所言並不一致（見八十八年五月二十八日偵訊筆錄），是證人宋鳴祥所
    言及證人丙○○○是否在場目擊，即非無疑，故證人丙○○○、宋鳴祥所證不足
    為有利於被告之認定，再依現場照片所示，被告與告訴人在一開始爭執前，被告
    係雙手握掃刀之長柄後半部，告訴人則係左手握住該掃刀之上半部，右手持一木
    棍，後來兩位互握掃刀僵持之情形下，被告仍雙手握住刀柄，此有該照片五張附
    卷可參，是依此情況，若該掃刀係告訴人所有，而依被告所述，在告訴人持刀砍
    伊時，伊就抓住刀子，雙方一直僵持到警察來（見本院九十年十月三日審判筆錄
    ），則在該掃刀及木棍均有一定之長度且非輕之情況下，告訴人是否有必要再另
    持一長木棍攻擊被告，或有可能於與被告互持掃刀後再拾得木棍抵抗，且為何告
    訴人會以左手握該掃刀長柄之上半部，與一般持物之習慣不同，是就該照片所示
    及告訴人乙○○所訴、證人劉貞美所證，應足認系爭掃刀係被告所持有，而告訴
    人才拾取木棍抵抗，此外，告訴人因該被告之攻擊行為致受有右手中指擦傷、右
    手掌裂傷之傷害，復有診斷證明書可憑，又有扣案之掃刀可資佐證，是被告前揭
    所辯，應係避重就輕之詞，無可採信，故本案事證明確，被告犯行洵堪認定。
二、核被告所為，係犯刑法第二百七十七條第一項之傷害罪。又被告前於八十四年間
    因傷害案件，經台灣高等法院高雄分院於八十五年五月二十四日以八十五年度上
    易字第九三五號判處有期徒刑四月確定，甫於八十五年九月十九日執行完畢，有
    台灣高等法院被告全國前案紀錄錶可憑，其於五年內再犯本件有期徒刑以上之罪
    ，為累犯，依刑法第四十七條之規定加重其刑。爰審酌被告係因祭祀祖先事宜，
    始與告訴人發生爭執，並因一時氣憤，而罹刑典，犯後態度尚可，並斟酌告訴人
    受傷情形尚非嚴重等一切情狀，酌情量處如主文所示之刑，又被告於犯罪後，刑
    法第四十一條於九十年一月四日修正，並於同月十日公布施行，有關易科罰金之
    部分，範圍擴大為最重本刑五年以下有期徒刑之罪，惟與被告所犯之罪比較後並
    未有影響，依刑法第二條第一項前段之規定，應適用裁判時之刑法第四十一條第
    一項規定，並諭知易科罰金之折算標準。又扣案之掃刀一把，為被告所有，復為
    供本件犯罪所用，爰依刑法第三十八條第一項第二款規定宣告沒收之。至扣案之
    木棍，為告訴人用以抵抗之用，非供本件犯罪所用，是不予宣告沒收，附予敘明
    。
據上論斷，應依刑事訴訟法第二百九十九條第一項前段，刑法第二百七十七條第一項
、第四十七條、第四十一條第一項、第二條第一項前段、第三十八條第一項第二款，
罰金罰鍰提高標準條例第一條前段、第二條，判決如主文。
中      華      民      國      九十      年      十月    十七    日
                                  臺灣高雄地方法院刑事第四庭
                                      法  官  楊  國  祥
右正本證明與原本無異。
如不服本判決，應於判決送達後十日內，向本院提出上訴狀。
                                      書記官  陳  怡  真
中    華    民    國    九十      年      十       月       十七       日


司法院資訊處製作；財團法人民間司法改革基金會備份。
